臺北高等行政法院判決
　　　　　　　　　　　　　93年度訴字第353號
　　　　　　　　　　　　　94.
原　　　告　烏來觀光事業股份有限公司
代　表　人　甲○○
訴訟代理人　巫坤陽律師
被　　　告　臺北縣政府稅捐稽徵處
代　表　人　乙○○（處長）
訴訟代理人　丙○○
上列當事人間因娛樂稅事件，原告不服臺北縣政府中華民國92年
11月6日北府訴決字第0920663233號訴願決定 (卷號：00000000
號)，提起行政訴訟。本院判決如下：
　　主　文
訴願決定及原處分（即復查決定）均撤銷。
訴訟費用由被告負擔。
　　事  實
一、事實概要：原告經營之空中纜車業務，經交通部會商決議，
    該空中纜車為「機械遊樂設施」；又財政部於民國88年8月2
    7日台財稅第881939088號函示表明該空中纜車，經交通部認
    定屬機械遊樂設施，應依法課徵娛樂稅，被告遂於88年9月
    30日以88北縣稅新(四)字第023209號函，請原告自88年10月份
    起將空中纜車之營業收入自動報繳娛樂稅，原告不服，屢提
    申復，被告同意原告於申復期間暫緩課徵，俟確認後再予開
    徵，惟嗣後交通部並未改變空中纜車屬遊樂設施之核定。被
    告乃依原告營業稅申報資料開單課徵92年2月娛樂稅新臺幣
    （下同）704,341元。原告不服，申請復查未獲變更，提起
    訴願，亦遭決定駁回，遂提起本件行政訴訟。
二、兩造聲明：
  (一)原告聲明：訴願決定、復查決定及原處分均撤銷。
  (二)被告聲明：
    1.原告之訴關於訴願決定、原處分補徵娛樂稅616,283元部
      分駁回。
    2.其餘部分（即被告溢徵88,058元部分）予以撤銷。
三、兩造之爭點：
　(一)原告主張之理由：
    1.原處分及訴願決定違反行政程序法第158條、娛樂稅法第6
      條、臺北縣娛樂稅徵收細則第3條：
      (1)按「法規命令，有下列情形之一者，無效︰．．．三、
        其訂定依法應經其他機關核准，而未經核准者。法規命
        令之一部分無效者，其他部分仍為有效。但除去該無效
        部分，法規命令顯失規範目的者，全部無效。」行政程
        序法第158條明文規定。又娛樂稅法第6條規定：「直轄
        市及縣（市）政府得視地方實際情形，在前條規定稅率
        範圍內，分別規定娛樂稅徵收率，提經直轄市及縣（市
        ）民意機關通過，報請或層轉財政部核備。」臺北縣娛
        樂稅徵收細則第3條規定：「本縣娛樂稅之徵收，由臺
        北縣政府擬訂徵收率表，提經議會通過後實施之。」上
        開娛樂稅徵收細則係臺北縣政府於89年8月8日重新訂定
        ，依娛樂稅法第6條、臺北縣娛樂稅徵收細則第3條規定
        ，臺北縣政府擬訂之娛樂稅徵收率表，應提經議會通過
        。被告並未提出89年8月8日以後經臺北縣議會通過娛樂
        稅徵收率表之證明文件，依行政程序法第158條規定，
        該徵收率表應屬無效。
      (2)次查臺北縣娛樂稅徵收率表雖曾於81年6月提請臺北縣
        議會議決通過，然上開臺北縣娛樂稅徵收細則既然曾於
        89年重新訂定，即應重新送交代表最新民意機關之議會
        議決，否則即剝奪臺北縣議會對臺北縣政府行使監督娛
        樂稅徵收之權力，違反法治國家權力分立之原則。
    2.原處分及訴願決定違反行政程序法第8條：
      (1)交通部於89年4月20日交路89字第004038號函已明白表
        示：「僅係針對該纜車之安全檢查及其經營管理制度予
        以釋示，並非提供財稅機關課稅標準之用。且查自民國
        74年迄今逾15年餘，財稅機關並無因該函釋而改變其課
        稅方式，並查88年1月22日臺北縣稅捐稽徵處業逕本於
        權責會同相關單位現場查勘認定不具娛樂性質。故本案
        財稅主管機關是否要對貴公司所經營之空中纜車課予娛
        樂稅問題，實非關本部權責，本部亦無重新釋示之需要
        」。本件空中纜車早經臺灣省觀光事業委員會、臺灣省
        政府交通處、臺灣省稅務局、被告等機關認定屬交通工
        具，被告擅自曲解交通部74年1月3日之函文意思並據以
        為課稅基礎，亦經交通部89年4月20日明白解釋上開函
        文僅係針對纜車之安全檢查予以釋示，並非提供財稅機
        關課稅標準之用，足見被告認定課稅之理由顯有違法。
      (2)交通部觀光局於92年4月間亦曾就「纜車為大眾運輸工
        具或機械遊樂設施之認定及其監督權屬問題」召集交通
        部路政司、法規委員會、運輸研究所、內政部營建署等
        單位開會討論，結論為：「依經濟部標準檢驗局69年1
        月28公佈『中國國家標準』第5085號『架空索道』第3
        點規定，『空中纜車』係指『使用閉鎖車箱型搬運器載
        運旅客及貨物之索道設施』，因此纜車應具有運輸工具
        之屬性。」此有內政部營建署92年6月20日函文可稽。
      (3)依「經濟部水利署臺北水源特定區管理局」93年7月2日
        水臺建字第09350034180號函文所示：「二、．．．關
        於烏來空中纜車既為主題樂園區外設置交通運輸工具，
        非屬建築法第7條所稱之機械遊樂設施，已然明確並無
        疑義，自不宜再依機械遊樂設施管理辦法辦理。．．．
        主題樂園區外所設置之空中纜車，衡酌其已非單純作觀
        光遊憩使用，而具交通運輸功能，爰陳請交通部考量另
        行研訂法令予以規範。三、本案既經交通部觀光局召會
        研商結果至為明確，而烏來空中纜車乃位於雲仙樂園主
        題園區外，主要作用係做為接駁遊客進入園區內之主要
        交通運輸工具，．．．是該空中纜車既為主題樂園區外
        設置之交通運輸工具，非屬建築法所稱之機械遊樂設施
        已然明確並無疑義，本局自不宜依機械遊樂設施管理辦
        法規定辦理。四、．．．臺北縣政府意見略以：因雲仙
        樂園並無道路可及，故纜車係做交通運具使用而非遊樂
        設施，且該府並未發給任何纜車使用執照，故纜車非屬
        建築法第7條所稱之機械遊樂設施，至為明確，建請依
        職權妥處。」
      (4)此外，交通部93年9月10日交路字第0930052068－1號函
        檢附之行政院經濟建設委員會93年8月23日都字第09300
        03817號函說明二、?：「前項纜車設置、管理相關法規
        未研訂完成前，本案烏來空中纜車之安全檢查工作，請
        經濟部水利署臺北水源特定區管理局暫參照機械遊樂設
        施管理辦法中有關安全檢查之規定賡續實施，以兼顧公
        共安全及業者權益．．．。」足見機械遊樂設施管理辦
        法，其目的僅為安全檢查之用，而非課徵娛樂稅之法源
        依據。既然在行政機關就纜車之性質尚未有確定共識前
        ，被告及財政部即無理由逕行認定，片面改變以往行政
        機關之見解。
    3.烏來空中纜車性質上屬交通工具：
      原告所經營之空中纜車是屬對拉交走式旅客索道（兩岸車
      箱對開），限載客91人，係交通工具之一種，一般設置於
      高山之間、道路無法開闢或行走艱難之地區，純粹以輸送
      乘客與貨物為目的，此與一般遊樂園區內純以提供娛樂使
      用之循環式觀光纜車性質不同。烏來空中纜車為雲仙樂園
      對外唯一之交通工具。雲仙樂園規劃之初，因地處偏遠，
      無法開闢道路，原告遂架設空中纜車跨越南勢溪載運人員
      及貨物，乘客除赴雲仙樂園之遊客外，尚有林班人員、工
      程人員以及登山者。該纜車全線長382公尺，兩岸高低落
      差164公尺，最大仰角36度，然運送時間僅需約3分鐘。倘
      無該纜車，則勢必須開闢6米以上之公路，因此纜車在該
      地區之價值已同時取代道路、汽車及停車場（纜車鋼索即
      為道路、車箱即為汽車、車箱停靠站即為停車場），具有
      高度交通運輸經濟價值。
    4.烏來空中纜車因地制宜為當地最經濟之交通工具：
      (1)雲仙樂園因所處地區偏遠，利用纜車運送兩地人員及貨
        物，實已同時取代道路，汽車及停車場之功能。倘無該
        纜車，依發展觀光條例第46條之規定，地方政府須興建
        對外聯絡道路。然由於雲仙樂園地理上之特殊性，興建
        聯外道路有其技術上之困難。利用纜車先天之優勢，即
        可免除興建聯外道路。
      (2)即使克服道路興建之技術上困難，於通車之後仍須持績
        進行道路維修、美化等工程，其所需之費用金額龐大，
        實不符合經濟效益。
      (3)道路興建完成後，進出園區之遊客勢須開車，因此園區
        內依法必須規劃停車場。然環顧園區四周，均為林務局
        未開發之原始林，且地勢陡峭，無法開闢停車場。又停
        車場空間龐大，浪費國家土地資源，亦破壞山區生態環
        境。
      (4)由於纜車係直線運輸型態之交通工具，因此雖然兩岸直
        線距離382公尺，高低落差達164公尺，然運送時間僅需
        3 分鐘。倘若開闢道路，以山區道路必須沿山壁繞行且
        跨越南勢溪之情形，運輸時間當不止30分鐘。故利用纜
        車為交通工具，可節省大量之運輸時間。
      (5)雲仙樂園及其週邊森林目前產權均屬林務局所有，由於
        未開闢觀光道路，且位於南勢溪之源頭，因此區內之林
        相，均保有原始林之特色。倘若捨纜車而改闢道路，勢
        必嚴重破壞當地之生態環境及水土保持，實屬不智。
    5.烏來空中纜車前經行政部門認定為交通工具：
      (1)臺灣省觀光事業委員會（原屬前臺灣省政府交通處）53
        年3月16日臺觀設字第0481號通知中載明：「? 纜車係
        交通事業，交通處為主管機關，應向該處辦理申請營業
        許可。」
      (2)臺灣省政府交通處72年8月17日72交觀字第39267號函說
        明段2謂：「查貴公司經營之烏來空中纜車，係為溝通
        南勢溪兩岸之主要工具，前奉交通部51年交路字第2849
        號令應依民營公用事業監督條例辦理，並以本處為地方
        監督機關，該部為最高監督機關，歷年來本處聘請有關
        學者專家，組成旅客索道技術審議小組，對該纜車實施
        技術審議與定期安全檢查，且該纜車一次載客91人，純
        為溝通南勢溪兩岸之主要交通工具，應非娛樂設施。」
      (3)臺灣省稅務局72年9月6日72稅三字第51801號函主旨謂
        ：「貴轄烏來觀光事業股份有限公司之空中纜車，既經
        派員查明確屬交通工具，依法應免徵娛樂稅乙案，准予
        備查。」
      (4)臺北縣稅捐稽徵處88年3月8日88北縣稅消字第371587號
        函說明段：「一、該空中纜車除屬交通工具外是否兼具
        娛樂設施性質，並納入娛樂稅課徵範圍之疑義，88年1
        月22日奉賦稅署、鈞局（按係前臺灣省稅務局）派員蒞
        縣指導，會勘後認定仍屬交通工具並不具娛樂性質．．
        ．。二、該空中纜車之營運情形自53年營運以來猶未改
        變，亦與本處72年9月1日北縣稅三字第93053號函查屬
        交通工具報請鈞局核備之情形相同，是仍認定為交通工
        具不具娛樂設施性質，依法僅課營業稅並免課娛樂稅．
        ．．。」
    6.清潔費部分：被告既自認入園費部分無庸課徵娛樂稅，則
      何以清潔費應併同課稅？
  (二)被告主張之理由：
    1.本件爭點在於原告所經營之「空中纜車」是否為娛樂稅法
      第2條第1項第6款規定所稱之「其他提供娛樂設施供人娛
      樂」之範圍。查原告登記所營事業乃經營水上及陸上各項
      遊樂設施之事業，消費者進入原告之營業場所「烏來雲仙
      樂園」，於山下所購「空中纜車暨樂園入場券」即內含「
      入園費」及「清潔維護費」等，而原告就消費者進入上開
      營業場所並未另外收取門票。綜合上開事實，原告就「烏
      來雲仙樂園」與「空中纜車」之經營，應為事業整體合一
      經營之觀察，而認「空中纜車」乃為遂行「烏來雲仙樂園
      」而一併提供之娛樂機能，故該空中纜車應予認定為上揭
      娛樂稅法課徵娛樂稅之範圍。且該「空中纜車」之票價含
      「烏來雲仙樂園」之入園費及清潔費等，又對於原告所陳
      到烏來雲仙樂園山區之林班人員、工程人員（臺電、電信
      、電訊）、學術研究人員及園內飯店住宿者，不需購入場
      券即可進入之部分，被告並未核課娛樂稅。上開林班、工
      程、學術研究人員等免購入場券外，其餘入園遊樂者均須
      購券搭空中纜車入園，足證該空中纜車在該購券入園遊樂
      部分為機械遊樂設施一環無疑。
    2.交通部74年1月3日交路（73）字第28977號函及88年7月23
      日交路88字第035975號函，均認定烏來空中纜車即原告所
      經營之空中纜車屬「吊纜式機械遊樂設施」，且查風景特
      定區管理規則第2條第1、5款明定：觀光遊樂設施指：一
      、機械遊樂設施．．．五、其他經主管機關核定之觀光遊
      樂設施。烏來空中纜車於山下設站，對進入雲仙樂園之遊
      客收取該樂園入園清潔維護費及纜車費用，登上纜車由下
      往上時，全長距離492公尺，高低差164.59公尺，車行速
      度每秒3.6公尺，歷時2分40秒之纜車過程中，可從不同角
      度、遠近欣賞烏來瀑布美景，感受水流湍急的臨場感，此
      由原告之電腦網頁、廣告宣傳折頁等可見空中纜車均係其
      招徠遊客之重要賣點。縱如原告所稱入園工作者或雲仙樂
      園內之住戶（僅有一戶，其中戶長及其配偶均為原告之員
      工）需要憑藉該纜車到達園區，但原告亦自陳渠等不需購
      買入場券即可搭乘纜車，又被告核課娛樂稅係根據原告所
      售出之票券為計算基礎，對於無需入場券進出該園而使用
      纜車之部分，被告並未對其課稅，足證被告僅係對纜車作
      為遊樂設施之部分核課娛樂稅。
    3.本件空中纜車之所以原認定為交通工具而予以免徵娛樂稅
      ，主要係依據臺灣省政府交通處72年8月17日交觀字第392
      67號函認定「交通工具非娛樂設施」。惟至88年期間，因
      認該函迄今已十餘年，是否仍有適用尚存疑義，前臺灣省
      稅務局遂以88年3月22日88稅一字第8818716號函請前臺灣
      省交通處查明，該函略以：「主旨：臺北縣烏來鄉觀光事
      業股份有限公司經營之烏來空中纜車，是否尚屬交通工具
      非娛樂設施，請查明惠復。」案經交通部中部辦公室函轉
      交通部88年7月23日交路88字第035975號函「．．．查本
      案本部前業以74年1月3日交路（73）字第28977號檢附73
      年12月21日開會研商，並獲致結論認為應屬機械遊樂設施
      在案。至於該空中纜車依法是否可免徵娛樂稅乙節，因非
      關本部權責，本部無意見。」附件為交通部74年1月3日交
      路（73）字第28977號函「主旨：關於貴處（按：交通處
      ）函請釋示烏來空中纜車究係架空索道之運輸設備，抑為
      機械遊樂設施乙案，經本部73年12月21日邀請貴處內政部
      營建署、臺北縣政府及本部觀光局、參事室、路政司等有
      關單位開會研商，並獲致結論認為應屬機械遊樂設施，詳
      如附件會議紀錄，本案准照該項結論辦理，復請查照。」
      會議紀錄：「研商『烏來空中纜車究為架空索道之運輸設
      施，抑為機械遊樂設施』事宜會議紀錄．．．五、會議結
      論：(一)烏來觀光事業股份有限公司纜車，位於烏來風景特
      定區內，通往雲仙樂園，依照『風景特定區管理規則』第
      2 條第1款、『觀光地區遊樂設施安全檢查辦法』第3條第
      1 項第1款、第3項及『機械遊樂設施管理辦法』第2條規
      定，該纜車應屬吊纜式機械遊樂設施；其安全管理，應依
      『機械遊樂設施管理辦法』規定辦理；其經營管理則依『
      風景特定區管理規則』等有關規定辦理。(二)鑒於該項纜車
      之安全檢查，向由臺灣省交通處辦理，為免新管理單位因
      制度更替，籌辦不及，中斷檢查工作，影響遊客安全，請
      臺灣省交通處於近期內實施該設施73年下半年度之安全檢
      查。自74年上半年度起之安全檢查，改由新管理單位辦理
      。」上開交通部所示資料及意見經財政部中部辦公室（賦
      稅業務）（承前臺灣省稅務局業務）循序報經財政部綜合
      研議，於88年8月27日台財稅第881939088號函核示：「臺
      北縣烏來觀光事業股份有限公司經營之烏來空中纜車，既
      經交通部認屬機械遊樂設施，自應依法課徵娛樂稅，請查
      照。」斯此，烏來空中纜車經交通部於73年12月21日已認
      定非屬交通工具，亦非屬架空索道之運輸設備，係屬機械
      遊樂設施管理辦法中的吊纜式機械遊樂設施實無爭議，故
      原告仍以臺灣省觀光事業委員會53年通知、臺灣省交通處
      72 年8月17日72交觀字第39267號函、臺灣省稅務局72年9
      月6日72稅三字第51801號函主張烏來空中纜車已經行政部
      門認定為交通工具等語，殊難可採。
    4.本件依原告自動報繳書所載，當期使用票券為全票40,773
      張、優待票61張、半票18,781張，票價分別為全票220元
      、優待票175元、半票150元，被告乃據以計算收費總額，
      並扣除內含之營業稅、娛樂稅後，核算其應繳娛樂稅為
      644,280.68元，又誤將原告已自動申報之娛樂稅額60,061
      元加計其中，而予以核定娛樂稅704, 341元，計算式如附
      件1。惟有關入場券票價內含項目有：纜車來回費用、保
      險費、入園費及樂園清潔維護費，依財政部83年6月15日
      台財稅第831596600號函釋規定：「主旨：機動遊藝樂園
      等娛樂場所向顧客收取入園費（門票）外，另以『清潔維
      護費』名義向顧客收取費用，准併同入園費（門票）課徵
      娛樂稅。說明：二、主旨所釋應併課娛樂稅之『清潔維護
      費』，如娛樂場所包含應稅及免稅娛樂項目者，應按其應
      稅及免稅收費額，計算其應稅部分佔全部收費之比例課徵
      娛樂稅。」本件經現場勘查申請人售票口處之標示，並根
      據其所販售之空中纜車暨樂園入場券所載，其入場券票價
      實際內含樂園清潔維護費分別為全票80元、半票60元；再
      查申請人所經營雲仙樂園中，應徵娛樂稅部分之設施有7
      個項目：海盜船80元、搖擺呼拉40元、空中單車80元、飛
      碟40元、碰碰車80元、魔幻館40元、古堡全票80元（半票
      50元），合計應稅部分分別為全票440元、半票410元，另
      免徵娛樂稅部份之設施有3個項目：射箭80元、划船90元
      、漆彈60 元，合計免稅金額230元，依財政部上開函釋計
      算，其全票、半票應稅部分佔全部收費之比例分別約為65
      %、63%，經計算後，樂園清潔維護費中，全票52元部分、
      半票38元部分應課徵娛樂稅。另有關入園費（全票65元，
      優待票、半票均為45元）部分，因園內遊藝設施已課徵娛
      樂稅，不再課徵娛樂稅，而保險費則非屬娛樂稅課徵範圍
      。是以，入場券票價扣除樂園清潔維護費、保險費、入園
      費後，所餘即為纜車來回費用所佔金額，分別為全票74元
      、半票44元，經減除內含之娛樂稅、營業稅後，得全票64
      元、半票38元，應課徵娛樂稅。按上開應課徵娛樂稅之樂
      園清潔維護費及纜車來回費用部分，全票116元、半票76
      元；至於優待票部分，按原告當期申報資料纜車來回費用
      優待票價115元，占全票票價140元之比例82%，計算後得
      優待票價為95元；則以全票116元、優待票95元、半票76
      元，並依其當期分別所販售票數，核計92年02期樂園清潔
      維護費及纜車來回費用應補徵娛樂稅額為616,283元，詳
      細名目及計算式詳附件2。原處分予以補徵704,341元，雖
      有溢徵88,058元，惟本件應補徵616,283元之結果並不因
      之影響，故就該更正後應補徵稅款部分應維持原處分。
　　理  由
一、按「娛樂稅，就左列娛樂場所、娛樂設施或娛樂活動所收票
    價或收費額徵收之．．．六、撞球場、保齡球館、高爾夫球
    場及其他提供娛樂設施供人娛樂者。」、「娛樂稅之納稅義
    務人，為出價娛樂之人。娛樂稅之代徵人，為娛樂場所、娛
    樂設施或娛樂活動之提供人或舉辦人。」、「直轄市及縣（
    市）政府得視地方實際情形，在前條規定稅率範圍內，分別
    規定娛樂稅徵收率，提經直轄市及縣（市）民意機關通過，
    報請或層轉財政部核備。」，為娛樂稅法第2條第1項第6款
    、第3條及第6條所明定。又「機動遊藝樂園等娛樂場所向顧
    客收取入園費（門票）外，另以『清潔維護』名義向顧客收
    取費用，准照貴廳所擬併同入園費（門票）課徵娛樂稅」，
    財政部83年6月15日台財稅字第831596600號函釋參照。
二、本件原告經營之空中纜車業務，經交通部會商決議，該空中
    纜車為「機械遊樂設施」；財政部乃據此以88年8月27日台
    財稅第881939088號函示，該空中纜車應依法課徵娛樂稅。
    被告即依原告營業稅申報資料開單課徵92年2月娛樂稅704,3
    41元等事實，為兩造所不爭執，並有稅額繳款書、財政部上
    開公函各一件附於訴願卷可憑，堪予認定。本件有爭執者，
    乃(一)台北縣政府擬訂之娛樂稅徵收率表，未在臺北縣娛樂稅
    徵收細則89年重新訂定後，再送交台北縣議會議決，是否違
    法無效？(二)原告所經營之「空中纜車」，是否為娛樂稅法第
    2條第1項第6款規定所稱之「其他提供娛樂設施供人娛樂」
    之範圍？(三)原告銷售之入場券費用內所包含之清潔費，是否
    屬於娛樂稅課徵之項目？
三、娛樂稅法第6條於81年4月6日修正發布，其徵收率改由直轄
    市及縣（市）政府視地方實際情形，提經同級民意機關通過
    ，報請財政部核備後實施，台北縣娛樂稅徵收率業於81年6
    月提請台北縣議會第12屆第12次臨時會第3次會議議決通過
    ，並經報請財政部核備後，於同年7月1日施行，其後娛樂稅
    徵收率雖有數次修正，迄至92年3月最近一次修正，被告主
    張本案「空中纜車」所應適用之娛樂稅稅率即「其他提供娛
    樂設施供人娛樂者課徵百分之10」均未有改變，此有84年6
    月1日起施行之「台北縣娛樂稅徵收率」表、台灣省政府財
    政廳81年8月1日81財稅3字第68458號函、台北縣議會81年6
    月18日北12會恩議乙字第11074號函及92年3月1日起施行之
    「修正台北縣娛樂稅徵收率表」各一件附卷可憑。是以，台
    北縣娛樂稅徵收率既已於81年6月提請台北縣議會第12屆第
    12次臨時會第3次會議議決通過，並報請財政部核備，即已
    符合娛樂稅法第6條之規定，為合法有效之法規命令，且該
    稅率迄今未變，自不因台北縣政府依娛樂稅法第17條之授權
    所制定娛樂稅徵收細則在後，而影響其效力。原告主張應再
    送交最新民意組成之縣議會通過，尚屬無據。
四、本件係原告所經營之空中纜車，前經臺灣省政府交通處於72
    年8月17日核定屬交通工具非娛樂設施，因此被告機關乃未
    予課徵娛樂稅；惟交通部於74年1月3日函稱該空中纜車經該
    部會商決議，認為應屬機械遊樂設施，88年7月23日函交通
    部中部辦公室再度表示該纜車應屬吊纜式機械遊樂設施；是
    以財政部於88年8月27日函謂：原告所經營之空中纜車，既
    經交通部認屬機械遊樂設施，自應依法課徵娛樂稅。被告遂
    依財政部上開函示，課徵本件娛樂稅。惟查：
  (一)交通部於74年1月3日以交路（73）字第28977號函「主旨：
    關於貴處函請釋示烏來空中纜車究係架空索道之運輸設備，
    抑為機械遊樂設施乙案，經本部73年12月21日邀請貴處內政
    部營建署、台北縣政府及本部觀光局、參事室、路政司等有
    關單位開會研商，並獲致結論認為應屬機械遊樂設施，詳如
    附件會議紀錄，本案准照該項結論辦理，復請查照。」，會
    議紀錄：「研商『烏來空中纜車究為架空索道之運輸設施，
    抑為機械遊樂設施』事宜會議紀錄…五、會議結論：(1)烏來
    觀光事業股份有限公司纜車，位於烏來風景特定區內，通往
    雲仙樂園，依照『風景特定區管理規則』第2條第1款、『觀
    光地區遊樂設施安全檢查辦法』第3條第1項第1款、第3項及
    『機械遊樂設施管理辦法』第2條規定，該纜車應屬吊纜式
    機械遊樂設施；其安全管理，應依『機械遊樂設施管理辦法
    』規定辦理；其經營管理則依『風景特定區管理規則』等有
    關規定辦理。(2)鑒於該項纜車之安全檢查，向由台灣省交通
    處辦理，為免新管理單位因制度更替，籌辦不及，中斷檢查
    工作，影響遊客安全，請台灣省交通處於近期內實施該設施
    73年下半年度之安全檢查。自74年上半年度起之安全檢查，
    改由新管理單位辦理。」；揆諸上開交通部函及其會議紀錄
    ，其研討重點係針對該空中纜車之「安全管理」及「經營管
    理制度」予以釋示，並非提供稅捐稽徵機關課稅之依據。況
    交通部於89年4月20日以交路89字第004038號函謂：「本案
    財稅主管機關是否要對貴公司所經營之空中纜車課予娛樂稅
    問題，實非關本部權責，本部亦無重新釋示之需要。」，是
    以財政部於88年8月27日以台財稅第881939088號函核示：「
    台北縣烏來觀光事業股份有限公司經營之烏來空中纜車，既
    經交通部認屬機械遊樂設施，自應依法課徵娛樂稅，請查照
    。」等語，係以交通部認空中纜車屬機械遊樂設施，作為課
    稅依據，顯未顧及交通部上開函釋係著重於安全管理，是被
    告依財政部上開函課徵本件娛樂稅，即屬可議。況原告自53
    年間開始營運，台灣省觀光事業委員會於53年3月16日以台
    觀設字第0481號通知中載明：「(五)纜車係交通事業，交通處
    為主管機關，應向該處辦理申請營業許可。」，台灣省政府
    交通處於72年8月17日以72交觀字第39267號函說明二謂：「
    查貴公司經營之烏來空中纜車，係為溝通南勢溪兩岸之主要
    工具，前奉交通部51年交路字第2849號令應依民營公用事業
    監督條例辦理，並以本處為地方監督機關，‧‧，且該纜車
    一次載客91人，純為溝通南勢溪兩岸之主要交通工具，應非
    娛樂設施。」，台灣省稅務局於72年9月6日以72稅3字第518
    01號函謂：「貴轄烏來觀光事業股份有限公司之空中纜車，
    既經派員查明確屬交通工具，非屬娛樂設施，依法應免徵娛
    樂稅乙案，准予備查。」，台北縣稅捐稽徵處於88年3月8日
    以88北縣稅消字第371587號函謂：「二、該空中纜車之營運
    情形自53年營運以來猶未改變，亦與本處72年9月1日北縣稅
    3字第93053號函查屬交通工具報請鈞局核備之情形相同，是
    仍認定為交通工具不具娛樂設施性質，依法僅課營業稅並免
    課娛樂稅，…。」，有各該公函附卷足憑；足認原告所經營
    之空中纜車，自53年營運迄88年間，有關機關均認係屬交通
    工具，其見解未曾變更；然被告迄今卻引用交通部74年1月3
    日交路（73）字第28977號函，對於原告所經營之空中纜車
    認純係為娛樂之用，尚嫌速斷。
  (二)本院另案審理同類案件，固曾行文經交通部復以：「．．．
    二、內政部72年12月8日發布『機械遊樂設施管理辦法』後
    ，依該辦法第2條規定『本辦法所稱之機械遊樂設施，指遊
    樂業所設置之左列設施．．三、吊纜式機械遊樂設施：指纜
    車．．』，烏來空中纜車符合上開規定。本部並於73年12月
    21 日邀集內政部營建署等相關單位召開會議研商獲致結論
    認為烏來空中纜車應屬機械遊樂設施，．．嗣後，本部曾多
    次函重申前開認定在案。．．至於有關課徵娛樂稅乙節，係
    由財稅主管機關本於權責認定。三、有關內政部營建署以本
    部觀光局92年4月16日觀民字第0920011672號函附『纜車為
    大眾運輸工具或機械遊樂設施之認定及其監督權屬問題』會
    議紀錄『．．主題遊樂園區所設置之空中纜車（如台北市政
    府推動之北投纜車），衡酌其已非單純作觀光遊憩使用，尚
    具交通運輸功能，爰陳請交通部考量另行研訂法令予以規範
    。．．』（註：觀光局此項意見本部並未同意），認為烏來
    空中纜車非屬機械遊樂設施，爰將中華民國電梯協會所送烏
    來空中纜車之定期安全檢查結果，移請本部主政乙案，鑑於
    烏來空中纜車管理似未涉及法令或事實變更，依行政程序法
    第11 條規定『管轄權恆定原則』，本部認為宜由該管建築
    主管機關（經濟部水利署臺北水源特定區管理局）賡續主政
    。惟本案經本部、內政部營建署及經濟部水利署臺北水源特
    定區管理局多次協調未有明確成果，為釐清該纜車定位及主
    管權責，本部爰依行政程序法第14條第1項．．規定，以93
    年7月6日交路字第0930007027號函報請行政院核示．．。」
    ，此有交通部93年8月11日交路字第0930046650號函一件附
    卷可憑；另交通部又以93年9月10日交路字第0930052068-1
    號函檢附行政院經濟建設委員會協商結論，略以：「…本案
    經本會於本（93）年8月3日邀集鈞院公共工程委員會、內政
    部交通部、經濟部等相關機關協商，獲致結論如次：（一）
    為配合未來高山纜車之設置與管理，請交通部於半年內研訂
    完成纜車設置管理相關法規，以維法制。（二）前項纜車設
    置管理相關法規未研訂完成前，本案烏來空中纜車之安全檢
    查工作，請經濟部水利署台北水源特定區管理局暫參照機械
    遊樂設施管理辦法中有關安全檢查之規定賡續實施，以兼顧
    公共安全及業者權益；俟交通部完成纜車設置管理相關法規
    研訂後，檢討納入據以妥善管理。」，此亦有該公函附卷可
    憑。綜觀上開二件公函之全文意旨，實係著重於纜車之安全
    管理問題，對纜車設施之定位問題，則迄未有定論。
  (三)次查雲仙樂園規劃之初，因地處偏遠，開闢道路困難，原告
    遂架設空中纜車跨越南勢溪載運人員及貨物，係屬對拉交走
    式旅客索道（兩岸車箱對開），限載客91人。該纜車全線長
    382公尺，兩岸高低落差164公尺，最大仰角36度，然運送時
    間僅需約3分鐘。目前雲仙樂園內對外聯絡雖有一條產業道
    路，惟查該道路為林務局所屬林道，名稱為「內洞林道」，
    入口處距離烏來空中纜車山下起運點約7公里，且該林道屬
    於甲種山地管制區，一般人未經許可，不得進入，林道中途
    有行經雲仙樂園後方山坡，惟中間隔著大片陡坡原始林無法
    直接相通，此為被告所不爭執。因此，雲仙樂園乃觀光景點
    ，遊客搭乘纜車固可藉地利之便享受湖光山色之美景，惟究
    不能以此推翻纜車之性質為進入該園區唯一便捷之交通工具
    ，其經濟價值在於運輸功能而非觀光遊憩。此一如台灣鐵路
    管理局所推出之環島觀光列車「寶島之星」，乘客乃藉火車
    往返各處，至瀏覽沿線美景，不過為其附加價值而已。
  (四)綜上，原告所營空中纜車，依歷年來相關機關所答屬交通工
    具之函釋既尚未變更，被告遽認純屬機械遊樂設施而就纜車
    收入全部課予娛樂稅，依法自有未洽。
五、又查，原告入場券之票價結構為樂園清潔費、纜車來回費用
    、保險費及入園費，此經原告以92年12月5日烏觀字第92005
    4號函復被告敘明，有該公函附於被告答辯卷可憑，復為被
    告所不爭執，應堪信為真。其中樂園清潔費部分，與娛樂行
    為有客觀上之關連，應可認為遊客娛樂後所必然產生之費用
    ，首揭財政部83年6月15日函釋認為就此部分應課予娛樂稅
    ，自屬合理可採。是被告就清潔費部分依上開函釋，按雲仙
    樂園內部遊樂設施應稅、免稅娛樂項目之比例予以課徵娛樂
    稅，即屬正當。
六、系爭課稅處分乃以原告申報之入場券營業收入核定娛樂稅額
    如附件1所示，其課稅基礎為全票160元、優待票115元、半
    票90元，此即為該3種票券扣除清潔費後之金額，此稽之卷
    附該3種票券上記載各該清潔費分別為80元、60元、60元即
    明，是以系爭課稅處分乃就票券中之入園費、保險費、纜車
    費予以課徵。惟被告自承入園費、保險費部分不應課稅，又
    纜車系屬交通工具亦不應課予娛樂稅已如前述。是原處分就
    上開3項費用課徵娛樂稅，即有不當，被告並自認原處分尚
    誤予加計原告自動申報之娛樂稅，足認原課稅處分即屬違法
    ，訴願決定未予糾正，亦非妥適。原告訴請撤銷該部分課稅
    之原處分及訴願決定，即屬有理，爰由本院予以撤銷，另由
    被告依本院之法律見解另為適法之處分。
七、本件事證已臻明確，兩造其餘攻擊或防禦方法，均與本院判
    決結果無涉，爰不一一論列，併此敘明。
據上論結，本件原告之訴為有理由，爰依行政訴訟法第98條第3
項，判決如主文。
中　　華　　民　　國　　 94　　年　　3　　月  　22  　日
                  臺 北 高 等 行 政 法 院   第 七 庭
                             審 判 長 法  官　鄭　小　康
                                      法  官　林　金　本
                                      法  官　李  玉  卿
上為正本係照原本作成。
如不服本判決，應於送達後20日內，向本院提出上訴狀並表明上
訴理由，如於本判決宣示後送達前提起上訴者，應於判決送達後
20日內補提上訴理由書（須按他造人數附繕本）。
中　　華　　民　　國　   94    年  　3  　月  　22　　日
                                      書記官  張  靜  怡
